【裁判字號】    98,抗,34
【裁判日期】    980112
【裁判案由】    聲請拘提管收
【裁判全文】
臺灣高等法院臺中分院民事裁定            98年度抗字第34號
抗  告  人
即  債權人  乙○○
上列抗告人因與相對人即債務人甲○○間清償借款強制執行事件
，聲請拘提管收債務人，對於中華民國97年12月8日臺灣苗栗地
方法院97年度拘管字第2號所為裁定提起抗告，本院裁定如下：
    主  文
抗告駁回。
抗告程序費用由抗告人負擔。
    理  由
一、按強制執行法第22條第l項、第2項固明定：「債務人有左列
    情形之一者，執行法院得拘提之：一、顯有履行義務之可能
    故不履行者。二、顯有逃匿之虞者。三、就應供強制執行之
    財產有隱匿或處分之情事者。四、於調查執行標的物時，對
    於法官或書記官拒絕陳述者。五、違反第20條之規定，不為
    報告或為虛偽之報告者、「前項情形，執行法院得命債務人
    提供擔保，無相當擔保者，管收之。其非經拘提到場者亦同
    」，惟，強制執行以對於債務人財產執行為原則，對於債務
    人之身體自由施以拘束為例外，現代立法為尊重個人人格，
    保障人民權利，對債務人施以身體自由之拘束，應謹慎為之
    ，而所謂拘提管收，二者均屬對債務人拘束身體自由之強制
    處分，亦屬間接執行行為，其目的僅藉壓迫債務人心理，強
    制其履行債務，以強化執行效果。故倘於客觀上並無相當具
    體之情事，足認債務人之行為符合上述強制執行法第22條規
    定之情形之一時，不得僅以債務人無財產或未清償債務等情
    ，即任意拘提、管收債務人。
二、查抗告人僅以書狀於原法院泛稱：抗告人執原法院96年度執
    字第13371號債權憑證向倩務人甲○○請求履行債務，債務
    人均置之不理，未償分文，殊屬不該，爰請依強制執行法第
    22條第l項第l款規定拘提管收債務人云云；於本院泛稱：債
    務人每天開自用小客車，且夫妻共同生活，房屋又是自己的
    ，卻蓄意逃匿、避不見面，故債務人絕對有清償能力而不履
    行，應拘提管收云云，並未就其所稱債務人有自用車及自用
    住宅、債務人對其催討置之不理等情為何舉證，即未釋明債
    務人有其所稱強制執行法第22條第l項第l款所定「顯有履行
    義務之可能故不履行」之情形，則揆諸首開說明，其聲請拘
    提管收債務人自不應准許。原法院裁定駁回抗告人聲請，核
    無不合。抗告意旨仍執前詞，指摘原法院裁定不當，求予廢
    棄，非有理由，應予駁回。
三、據上論結，本件抗告為無理由，爰依強制執行法第30條之l
    、民事訴訟法第495條之l第l項、第449條第l項、第95條、
    第78條，裁定如主文。
中    華    民    國    98    年    1     月    12    日
                  民事第三庭    審判長法  官  陳照德
                                      法  官  李平勳
                                      法  官  朱  樑
以上正本係照原本作成。
不得再抗告。
                                      書記官  陳妙瑋
中    華    民    國    98    年    1     月    13    日
                                                      Ｅ


司法院資訊處製作；財團法人民間司法改革基金會備份。
